【裁判字號】    88,易,5334
【裁判日期】    890131
【裁判案由】    傷害等
【裁判全文】
臺灣高雄地方法院刑事判決                        八十八年度易字第五三三四號
    公  訴  人  臺灣高雄地方法院檢察署檢察官
    被      告  乙○○
    被      告  甲○○
右列被告因傷害等案件，經檢察官提起公訴（八十八年度偵字第一五九七一號、八十
八年度偵字第二三九六二號），本院判決如左：
    主  文
乙○○傷害人之身體，處拘役貳拾伍日，如易科罰金，以佰元折算壹日。木棍壹支
沒收。
甲○○傷害人之身體，處拘役拾日，如易科罰金，以佰元折算壹日；又連續以加
害身體、財產之事，恐嚇他人致生危害於安全，處拘役貳拾日，如易科罰金，以佰
元折算壹日；又連續公然侮辱人，處罰金仟元，如易服勞役，以佰元折算壹日；
又損壞他人之電話機、笑彌勒佛像，足以生損害於他人，處罰金貳仟日，如易服勞役
，以佰元折算壹日；應執行拘役肆拾日，罰金肆仟元，拘役如易科罰金，罰金如易
服勞役，均以佰元折算壹日。
    事  實
一、乙○○於高雄市○○區○○路二十二號經營達林理髮廳，甲○○因懷疑其夫杜登
    寶與乙○○有染，心中忿恨，基於概括犯意，先於民國八十八年四月二十五日上
    午八時三十分許，至前開理髮廳前公眾得出入之場所，公然以三字經（台語）辱
    罵乙○○，並稱其為「討客兄大王」（台語）等語，足以減損乙○○之名譽。隔
    日下午三時許，甲○○又騎機車至乙○○店前，先與乙○○發生口角，繼而互相
    拉扯，並於該店前又公然辱罵乙○○係「討客兄大王」（台語），且恫稱要對其
    潑硫酸，予以毀容，及要叫人砸店等語，使乙○○心生畏懼而生危害於其身體、
    財產之安全，又續以三字經（台語）加以辱罵，使乙○○名譽受損，另基於傷害
    之犯意，出手毆打乙○○，致其受有右肩部抓傷四公分、左胸部抓傷四點五公分
    、右脛前擦挫傷二×二公分、右手指間表淺抓痕之傷害，嗣街坊鄰居，出來圍觀
    ，甲○○始行離去。其後甲○○又承前恐嚇之概括犯意，多次以電話恫稱要以硫
    酸潑灑乙○○，使之心生畏懼，而危害於其身體之安全。另於八十八年六月二十
    四日晚上十一時許，甲○○前往乙○○經營之上開理髮店，雙方一言未合，甲○
    ○又基於毀損之犯意，將乙○○店內之電話機一具、櫃台笑彌勒佛像一尊掃落在
    地，致毀壞不堪使用，乙○○不甘受損，亦基於傷害之犯意，撿拾地上之木棍毆
    擊甲○○，致甲○○受有左上肢多處紅腫瘀血之傷害。
二、案經乙○○、甲○○訴由高雄市政府警察局三民第二分局移送臺灣高雄地方法院
    檢察署檢察官偵查起訴。
    理  由
一、訊據被告乙○○、甲○○固不否認曾於右揭時地毆打對方之情事，惟被告乙○○
    矢口否認有何傷害犯行，辯稱：是甲○○先出手打我，我基於正當防衛不得已才
    打她，而且只是輕輕打等語；被告甲○○亦否認有何恐嚇、公然侮辱及毀損之犯
    行，辯稱：我只是好意叫乙○○不要跟我丈夫在一起，她就過來打我，我有打電
    話罵她及說要潑硫酸的話，但是在很生氣及喝酒後才說的，不會真的如此做，至
    於佛像及電話機是吵架中無意間撥落的云云。經查：
    （一）右開被告乙○○傷害之事實，業據告訴人甲○○於警訊及偵審中指訴綦詳
          ，並提出受傷照片一幀及林進興綜合醫院出具之驗傷診斷書一紙附卷可稽
          ，被告乙○○亦不否認有撿拾地上之木棍毆擊告訴人甲○○等情，並有扣
          案之木棍一支在卷為憑，足證被告乙○○確有傷害之事實。被告乙○○雖
          辯稱係先遭告訴人甲○○毆打，伊才還擊等語，並舉證人郭謝村票為證，
          惟據證人郭謝村票於偵查中係證稱：我是乙○○的鄰居，在某一天的下午
          三點多，我在門口見一婦女載甲○○到乙○○家門口，甲○○拉乙○○頭
          髮，並壓在地上，二人扭打，我上前勸架，．．．云云（見八十八年偵字
          第一五九七一號偵查卷第二十六頁反面），並未明確陳述被告乙○○係先
          遭攻擊而出於防衛之行為，且觀諸告訴人甲○○所提受傷照片及驗傷診斷
          書所載之傷勢，係被木棍毆擊致左上肢多處紅腫瘀血，顯非單純防衛行為
          得以造成，堪認被告乙○○上開行為，顯有傷害之犯意，所辯各語，無非
          事後卸責之詞，並不足採，事證明明確，此部分犯行堪以認定。
    （二）被告甲○○於右揭時地傷害、恐嚇、公然侮辱及毀損之事實，亦據告訴人
          乙○○指訴甚詳，並提出毀損照片二幀、林進興綜合醫院出具之驗傷診斷
          書一紙及錄音帶一卷附卷為佐，被告甲○○對傷害之事實供認不諱，雖亦
          辯稱是告訴人乙○○先出手打伊云云，惟其所舉證人施惠萍僅證稱：我載
          甲○○去找乙○○，載到後我先離開去買東西，回來就看到乙○○跟一名
          婦女共同毆打甲○○，甲○○與她們扭打在一起．．．等語（見本院八十
          九年一月七日訊問筆錄），是其既未目擊雙方爭執之過程，僅看到雙方有
          扭打之情事，自不足為被告甲○○有利之證據。又證人郭謝村票於偵查中
          已證稱：「我有聽到甲○○說乙○○『討到她丈夫』（台語），且說如常
          跟她丈夫在一起，她要對乙○○毀容」等語，證人蔡青玲於偵查中亦證稱
          ：「在四月二十幾日早上八時許，聽到有人用力拍門，我與我母乙○○下
          去開門，（甲○○）說我母是討客兄大王，且罵三字經，並說如果開店要
          砸店」云云（均見同上偵查卷第二十六頁反面、第二十七頁），核與告訴
          人乙○○指訴公然侮辱、恐嚇之情節大致相符，另據本院當庭播放告訴人
          乙○○所提電話錄音帶，內容確為被告甲○○多次以三字經（台語）造詞
          辱罵及揚言對告訴人乙○○潑硫酸之言詞（詳如告訴人乙○○提出之錄音
          帶譯文），被告甲○○亦不否認有打電話之事實，足徵告訴人乙○○指訴
          之情節非虛。被告甲○○雖辯稱係是因生氣及後酒之情緒性言詞，不會真
          有危害行為，然刑法第三百零五條之罪，僅以受惡害之通知者心生畏懼而
          有不安全之感覺為已足，不以發生客觀上之危害為要件。告訴人乙○○接
          受惡害之通知後，既已致生危害其身體及財產之安全，不論被告甲○○事
          後有無具體危害之行為，仍不能解免其恐嚇之罪責。另告訴人乙○○所有
          之電話機一具、彌勒佛像一尊均為被告甲○○掃落損壞一節，已據被告黃
          秀梅坦承無訛，雖辯稱係於爭吵間無意撥落云云，惟為告訴人乙○○所否
          認，被告甲○○亦無法舉證以實其說，參酌被告甲○○係主動前往告訴人
          乙○○經營之理髮廳尋釁，於盛怒下扯擲他人物品以洩憤，尚非難以想見
          ，所辯無毀損故意，亦屬推諉卸責之詞，不足採信，事證明確，應予依法
          論科。
二、核被告乙○○、甲○○所為，係均犯刑法第二百七十七條第一項之傷害罪，被告
    甲○○另犯刑法第三百零五條之恐嚇危害安全罪、第三百零九條第一項之公然侮
    辱罪及三百五十四條之毀損罪。其先後多次公然侮辱及恐嚇犯行，時間緊接，犯
    罪構成要件相同，顯均係基於概括犯意而為之，應依刑法第五十六條連續犯之規
    定，論以一罪，並依法加重其刑。被告甲○○所犯上開傷害、公然侮辱、恐嚇、
    毀損四罪，犯意各別，罪名互異，應予分論併罰。告訴人甲○○雖另提大東醫院
    出具之驗傷診斷書（見本院八十八年十二月二十一日訊問筆錄）指稱被告乙○○
    於八十八年四月二十六日亦有傷害一節，因該診斷書所載應診日期為八十八年四
    月二十九日，距其指訴傷害之行為已數日，是否為該行為所造成之傷害，即非無
    疑，又無其他任何補強證據，足證其指訴之情節與事實相符，自不能僅憑其個人
    片面之指訴，遽認被告乙○○有此部分傷害之行為。惟因此部分與被告乙○○前
    開傷害有罪部分，有連續犯裁判上一罪關係，自無庸另為無罪之諭知。另告訴人
    乙○○指稱被告甲○○於八十八年四月二十六日雙方爭執時，動手拉斷其項鍊及
    扯破其衣服，並於同年六月二十四日出手毆打其右臉部及右邊脖子成傷，此部分
    亦有毀損及傷害犯行一節，固舉衣物破損照片二幀為證，然被告甲○○於八十八
    四月二十六日下午三時許，先與告訴人乙○○發生口角，繼而互相拉扯，並出手
    毆打告訴人乙○○成傷等情，已如前述，則於拉扯及傷害行為時，有扯衣拉物之
    情形，應在所難免，被告甲○○當日之行為，既已該當傷害之犯行，並無任何事
    證足認其另有毀損之犯意，而刑法之毀損罪並不處罰過失犯，是被告甲○○縱有
    上開毀損之情事，亦應為該傷害之行為所吸收，不另論罪。至八十八年六月二十
    四日被告甲○○雖又與告訴人乙○○發生口角爭執，並曾毀損其店內之電話機一
    具及笑彌勒佛像一尊之事實，惟並無再傷害告訴人乙○○之積極事證，告訴人乙
    ○○就此部分亦未提出任何驗傷診斷證明書為佐，僅以空言指訴，自不能採為被
    告甲○○有該傷害行為之認定。上開被告甲○○毀損及傷害部分本應為無罪之判
    決，惟因該部分公訴人認與被告甲○○前開毀損及傷害有罪部分，有連續犯之裁
    判上一罪關係，故亦無庸另為無罪之諭知，附此敘明。爰審酌被告二人均無犯罪
    前科，素行尚佳，被告甲○○僅因懷疑丈夫外遇，率加罪於人，輕啟釁端，藉故
    傷人，施言恐嚇，並公然侮辱，減損他人名譽及毀損他人財物，惡性非輕；被告
    乙○○因不堪受擾，而動手傷人，情節較輕，另彼二人受害之程度亦非嚴重等一
切情狀，爰分別量處如主文所示之刑，被告甲○○並定其應執行刑及均諭知易科
    罰金及易服勞役之折算標準。扣案之木棍一支，係被告乙○○在地上揀拾所有，
    供其傷害犯罪所用之物，已據其供明在卷，應依刑法第三十八條第一項第二款規
    定，宣告沒收之。
據上論斷，應依刑事訴訟法第二百九十九條第一項前段、刑法第五十六條、第二百七
十七條第一項、第三百零五條、三百零九條第一項、第三百五十四條、第四十一條、
第四十二條第二項、第五十一條第六款、第七款、第十款、第三十八條第一項第二款
，罰金罰鍰提高標準條例第一條前段、第二條，判決如主文。
本案經檢察官楊婉莉到庭執行職務。
中    華    民    國    八十九    年      一      月      三十一        日
                                  臺灣高雄地方法院刑事第六庭
                                      法  官      裕  斗
右為正本，證明與原本無異
如不服本判決應於送達後十日內向本院提出上訴狀
                                      書記官    李  銑  瑞
中    華    民    國    八十九    年      二      月        一          日
附錄本判決論罪科刑法條全文：
刑法第二百七十七條：
傷害人之身體或健康者，處三年以下有期徒刑，拘役或一千元以下罰金。
刑法第三百零五條：
  以加害生命、身體、自由、名譽、財產之事恐嚇他人，致生危害於安全者，處二年
  以下有期徒刑、拘役或三百元以下罰金。
刑法第三百零九條第一項：
  公然侮辱人者，處拘役或三百元以下罰金。
刑法第三百五十四條：
  毀棄、損壞前二條以外之他人之物或致令不堪用，足以生損害於公眾或他人者，處
  二年以下有期徒刑、拘役或五百元以下罰金。


司法院資訊處製作；財團法人民間司法改革基金會備份。
